---
  title: "Tutorial de R"
  output:
  html_document:
  df_print: paged
  pdf_document: default
  html_notebook: default
---

## SIMULACION DIGITAL - H1

### **Grupo C :**

• Isnardo Corredor Ariza - 2182048

• Laura Alexandra Hernandez Perez - 2182054

## 1. Estructura de control en R

Las estructuras de datos permiten controlar la forma en que se ejecuta el codigo. Las estructuras de control establecen Condicionales.

Estas determinan la lógica y el orden en que suceden las operaciones. Las estruscturas más usadas en R son :

-   If, else y elseif *(condicional)*

-   For *(bucle)*

-   Switch *(casos)*

-   While *(condicional)*

-   Break *(detiene bucle)*

-   Next *(salta siguiente instruccion en bucle)*

```{r}
# Peso de una persona
x <- 51
```

### if, else y elseif

**If** se usa si queremos que una operación se ejecute unicamente cuando se cumple.

**Ejemplo:**

```{r}
if (x > 50) {
  print("La persona pesa mas 50kg")
}
```

**else** lo usamos cuando queremos indicar que hacer en el caso que la condicion del if no se cumpla.

**Ejemplo:**

```{r}
if (x > 55) {
  print("La persona pesa mas de 55kg")
} else {
  print("La persona pesa menos de 55kg")
}
```

**else if** se usa si la condicion del primer if no se cumplio, podemos colocarlo y colocar una nueva condicion.

**Ejemplo:**

```{r}
if (x > 55) {
  print("La persona pesa mas de 55kg")
} else if (x == 51) {
  print("La persona pesa 51kg")
} else {
  print("La persona pesa menos de 55kg")
}
```

### For

**For** Los bucles For son el mas usado en R.Toman una variable que se le asignan elementos de un objeto(vectores o listas) en forma sucesiva a medida que va recorriendo los ciclos

**Ejemplo:**

```{r}
for(i in 1:7) {
  print(i)
}
```

### Switch

**Switch(case)** permite ejecutar un bloqueo de código distinto en función del valor de una variables.

**Ejemplo:**

```{r}
y <- "nombre"
switch(y,
  peso = 50,
  nombre = "Laura",
  ciudad = "Floridablanca"
)
```

### While

**While** estos bucles comienzan con una condicion. Si la condicion se cumple entra al cuerpo del bucle. Luego apenas se complete la ejecución de este, se vuelve a comprobar la condicion de nuevo hasta que la condicion no se cumpla o de falso.

**Ejemplo:**

```{r}
contar <- 0
while(contar < 6) {
  print(contar)
  contar <- contar + 1
}
```

### Break

**Break** se usa para parar y salir de un bucle. **Ejemplo:**

```{r}
for(i in 1:20) {
  print(i)
  if(i == 5) break
}
```

### Next

**Next** se usa para saltar una iteracción en un bucle. **Ejemplo:**

```{r}
for(i in 1:5) {
  if(i == 2)next
  print(i)
}
```

## 2. Vectores en R: Creación, indexación, edición.

Los vectores son estructuras de datos que son una "lista" que contienen elementos de un tipo.Se suelen usar para agrupar elementos.

### Creación de un vector

Una manera sencilla es usando `c()`.

**Ejemplo:**

```{R}
vector <- c(1,2) 
print(vector)
```

**Vectores con diferentes elementos** Los vectores pueden ser no numericos, se pueden crear con caracteres, objetos logicos o otros datos.

**Ejemplo:**

```{R}
mix <- c(TRUE,"UIS",5.5,2) 
print(mix)
```

**Vectores y comparación** Los vectores se pueden comparar por sus elementos uno a uno.

**Ejemplo:**

```{r}
a <- c(2, 4)
b <- c(1, 6)
a>b
```

### Indexacion de un vector

Usar indices para obtener subconjuntos es un proceso universal en R pues funciona en todas las estructuras de datos.El indice representa la posicion, usandolos podemos extraer una estructura de datos que entre en una o varios posiciones en R.

**Conocer el tamaño del vector y el dato en la posicion 2**

**Ejemplo:**

```{r}
helado <- c("vainilla","chocolate", "menta","maracuya","limon","fresa")

length(helado)# cantidad de elementos en el vector
helado[2] # Chocolate es el dato en la posicion  # 2
```

**Conocer el los datos de la posicion 1, 3 y 6** Aqui tendremos que hacer un nuevo vector que nos agrupe la posicion 1,3 y 6.

**Ejemplo:**

```{r}
helado[c(1,3,6)]
```

**Conocer el los datos de la posicion 1 a la 4**

**Ejemplo:**

```{r}
helado[1:4]
```

### Edicion de un vector

Podemos editar y modificar un vector eliminando o agregando nuevos elementos al vector.

**Vectores - concatenar y añadiendo un elemento** Los vectores pueden unir concatenandolos .Tambien podemos añadir un nuevo elemento a un vector

**Ejemplo:**

```{r}
a <- c(1, 2)
b <- c(3,4, 5)
c(a, b)# unimos a y b en el vector c
d <- c(c(a, b), 6) # agregamos 3 al vector
print(d)
```

**Vectores - eliminar un elemento o** Se pueden eliminar elementos de un vector uno o varios esto se puede hacer usando indices .En el caso de asignar, colocando el índice negativo del elemento a eliminar.

**Ejemplo:**

```{R}
a <- c(1, 2, 3, 4, 5, 6)
b <- a[-2] # Elimina el dato de la posicion 2 
print(b)
c <- a[-(1:3)] # Eliminamos del primer elemento al tercero.
print(c)
```

**Vectores - operaciones de division y multiplicacion** Los vectores pueden unir concatenandolos .Tambien podemos añadir un nuevo elemento a un vector

**Ejemplo:**

```{R}
a <- c(1, 2, 3) # Creamos un vector 
b <- a[1:3] / 2 # Dividimos los elementos 
print(b)
c <- a[c(2,3)]*5 # multiplicamos solo el segundo y tercer elemento
print(c)
```

### ♦ Generacion de secuencia de números usando GLC

Una de las maneras de usar vectores es creando números pseudoaleatorios con un **Generador Lineal congruencial**

**Ejemplo:**

```{R}
x <- c() # Lo primero es crear un vector vacío
seed <- 38 # semilla,variable y constantes del generador
a <- 7**5
m <- 2**16 - 1
c <- 10
for (i in 1:7) { # iteramos en un vector de 7 elementos
  seed <- (a * seed + c) %% m # Formula de GLC
  x <- c(x, seed) #agregar numeros al vector.
}
print(x)
```

Tambien podemos usar la distrubucion normal para obtener numeros aleatorios de la siguiente manera.

```{r}
set.seed(1) # semilla

rnorm(6) # obtener 5 numero aleatorios de una distribucion normal
```

## 3. Listas y matrices en R.

### Listas

Son una extensión de un vector quitando la condicion de unico tipo de dto al igual que añade más funcionalidad.Podemos crear una lista de la siguiente manera usando `list()`.

**Ejemplo:**

```{R}
a <- list() # lista vacia
print(a)
b <- list(1, TRUE, "Laura", 11.5) # lista con diferentes datos
b
```

**Listas con nombres** : se puede nombrar cada elemento de la lista.

**Ejemplo:**

```{R}
b <- list(dato1= 1, dato2= TRUE, dato3= "Laura", dato4= 11.5)
b

```

### Accediendo a datos de la lista

Podemos acceder a un dato de una lista con el indice de la siguiente forma usando nombre_de_la_lista\$[Nombre_del_dato].

**Ejemplo:**

```{R}
x <- list("Num" = c(1, 2, 3), "log" = c(TRUE, FALSE, TRUE)) 
print(x$Num) # elegimos solo el dato de numero.
```

Tambien podemos hacerlo como lo haciamos con los vectores.

```{R}
print(x[1])
```

### Modificacion de listas

Podemos unir o eliminar elementos de una lista. Si vamos a unir poemos unir dos listas de la siguiente manera.

**Ejemplo:**

```{R}
x <- list("peso" = c(50, 65, 60), "estatura" = c(1.65, 1.70, 1.40))

y <- list("talla" = c("M", "S", "L"), "enfermo" = c(FALSE, TRUE, TRUE)) 

z <- c(x, y) # combinamos 2 listas en una sola
print(z)
```

Para eliminar es el mismo procedimiento que en los vectores.

**Ejemplo:**

```{R}
z$estatura <- NULL #Asignamos NULL a estatura
print(z)

```

```{r}
a <- z[-1] # Eliminamos  peso
print(a)

```

### Matrices

Las matrices se pueden ver como vectores de de más de una dimension. En R son normalmente de 2 dimensiones, como un conjunto de vectores. La creacion de matrices se puede hacer con `matrix()`

**Ejemplo:**

```{R}
x <- matrix(0, nrow = 4, ncol = 3) # matriz de 4 filas y 3 columnas llena de ceros.
print(x)
```

En los casos que no especificamos las dimensiones la matriz se crea con n elementos y una unica columna.

**Ejemplo:**

```{R}
a <- matrix(1:5)
print(a)
```

Cuando solo especificamos una dimension se generara una matriz cuadrada así.

```{R}
b <- matrix(1:4, nrow = 2)
print(b)
```

♦ Tambien se pueden crear matrices con `cbind()` y `rbind()`.

**Ejemplo:**

```{R}
x <- cbind(c(1, 2, 3), c(4,5, 6)) # orientada a columnas
print(x)
y <- rbind(c(10, 11, 12), c(13, 14, 15)) # orientada a las filas
print(y)
```

**Matriz identidad o matrices diagonales**

Se pueden crear usando el constructor `diag()`. A partir de este, podremos sin problema alguno, crear estas matrices.

```{R}
x <- diag(4) # genera una matriz identidad del tamaño del numero
print(x)

```

#### ♦ Operaciones Matriciales

En R estas operaciones matriciales pueden realizarse de manera relativamente intuitiva.Iniciemos con las operaciones algebraicas.

La suma y resta sólo tienen que ser matrices del mismo tamaño.

**Ejemplo:**

```{R}
x <- matrix(1:6, nrow = 3)
y <- matrix(10:15, nrow = 3)
z <- x + y # Usando el operador suma matricial
print(z)
w <- y - x # usando el operador de la resta
print(w)
```

Multiplicación matricial: importa que tengan el mismo número de columnas y de filas correspondientemente. En el caso de que no sea así, como es de esperarse, `R` no permitirá la operación.

**Operacion con un Escalar**

```{r}
y <- x * 2 
print(y)
```

Multiplicacion entre el dato de la matriz A con el dato en la misma posición de la matriz B.

```{R}
x <- matrix(1:4, nrow = 2)
y <- matrix(5:8, nrow = 2)
z <- x * y # Aquí estamos multiplicando cada elemento de x con el elemento en y con su misma posición
print(z)
```

## 4. ***Dataframes.*****Visualización y manipulación**

Los dataframe son estructuras de datos para trabajar con datos de diferentes tipos. Por ejemplo, en otras entradas del curso básico de R, hemos utilizado variables en R para guardar un tipo de variables.

Mostras la cabecera del daraframe

```{r}
# vectores sobre peliculas de Shrek
nombre <- c("Shrek", "Shrek 2", "Shrek Tercero", "Shrek: Felices por siempre")
puntuacion <- c(7.9, 7.2, 6.1, 6.3)
posterior_2005 <- c(FALSE, FALSE, TRUE, TRUE)
# crear dataframe de vectores
peliculas_df <- data.frame(nombre,
                           puntuacion,
                           posterior_2005)

```

Mostras la cabecera del daraframe

```{r}
# mostrar dataframe
head(peliculas_df)
```

• Leer dataframe

```{r}
df <- read.csv("https://query.data.world/s/w2jbrpl3yiiaybfsrvtra3lninumg7", header = TRUE)
```

1.Para ver las primeras filas

```{r}
head(df)
```

2.  Para ver las últimas filas

```{r}
tail(df)
```

3.  Para ver la estructura de los datos guardados

```{r}
str(df)
```

4.  Valores estadísticos de cada variable Summary - media, dev., percentil..., cuartiles, tipos de datos.

```{r}
summary(df)
```

6.  Seleccionar primeras 10 filas y todas las columnas del dataframe

```{r}
prueba1 <- df[1:10, ]
prueba1
```

7.  Seleccionar últimas 10 filas y todas las columnas del dataframe

```{r}
prueba2 <- df[(nrow(df) - 10):nrow(df), ]
prueba2
```

8.  Seleccionar las filas 9-16 de la columna 'vegetable' del dataframe 'df'

```{r}
prueba3 <- df[9:16, "FOOD.NAME"]
prueba3
```

```{r}
# Otra opción sería
prueba4 <- df$FOOD.NAME[9:16]
prueba4
```
